臺灣桃園地方法院民事判決
110年度訴字第1667號
原      告  黃應中  

訴訟代理人  許舒凱律師
被      告  簡政豪  

            蔡香君  
上列當事人間請求返還借款等事件，本院於民國110年12月16日
辯論終結，判決如下：
    主  文
被告簡政豪應給付原告新臺幣參佰零柒萬伍仟元，及自民國一一
○年九月三十日起至清償日止，按週年利率百分之五計算之利息
；如對被告簡政豪之財產強制執行而無效果時，由被告蔡香君給
付之。
原告其餘之訴駁回。
本判決第一項訴訟費用由被告簡政豪負擔，如對被告簡政豪之財
產強制執行無效果，則由被告蔡香君負擔。
本判決第一項所命給付部分，於原告以新臺幣壹佰零貳萬元為被
告簡政豪供擔保後，得假執行；但被告簡政豪如以新臺幣參佰零
柒萬伍仟元為原告預供擔保後，得免為假執行。
原告其餘假執行之聲請駁回。
    事實及理由
壹、程序方面：
一、被告簡政豪、蔡香君（以下分稱其名、合稱被告）均經合法
    通知，未於言詞辯論期日到場，核無民事訴訟法第386 條所
    列各款情形，爰依原告之聲請，由其一造辯論而為判決。
二、按訴狀送達後，原告不得將原訴變更或追加他訴，但請求之
    基礎事實同一者，不在此限，民事訴訟法第255條第1項但書
    第2款定有明文。本件原告原起訴聲明第1項為請求簡政豪應
    給付原告新臺幣（下同）307萬5,000元，及自起訴狀繕本送
    達翌日起至清償日止，按週年利率5％計算之利息。嗣於民國
    110年9月22日具狀追加被告蔡香君，並將訴之聲明第1項變
    更為簡政豪、蔡香君應連帶給付原告307萬5,000元，及自起
    訴狀繕本送達翌日起至清償日止，按週年利率5％計算之利息
    （見本院卷第33頁）。核原告所為訴之變更係基於同一基礎
    事實，尚無不合，應予准許。
貳、實體方面：
一、原告主張：簡政豪於109年5月13日邀同蔡香君為保證人向原
    告借款300萬元（下稱本件借款），原告遂於同日將300萬元
    之款項（下稱系爭300萬元）匯至簡政豪名下之臺灣中小企
    業銀行（下稱臺灣企銀）帳戶，雙方並簽立借據（下稱系爭
    借據）約定本件借款之本金及利息合計為307萬5,000元，共
    分3個月償還：簡政豪應分別於109年10月13日償還106萬2,5
    00元，於109年11月13日償還100萬8,333元，於109年12月13
    日償還100萬4,167元，簡政豪並按上開應償還之日期及款項
    分別開立3張本票（下稱系爭本票）予原告。詎簡政豪屆期
    仍未依約償還，爰就簡政豪部分，依消費借貸、票據關係併
    予主張而為選擇合併，請求擇一為原告勝訴判決；就蔡香君
    部分，則依保證關係加以請求，並聲明：㈠簡政豪、蔡香君
    應連帶給付原告307萬5,000元，及自起訴狀繕本送達翌日起
    至清償日止，按週年利率5％計算之利息。㈡願供擔保，請准
    宣告假執行。
二、被告抗辯：
  ㈠簡政豪未於言詞辯論期日到場，據其書狀所為之聲明略謂：
    系爭300萬元係原告為投資四季興農產有限公司（四季興公
    司）之出資，並非借款；因原告之女不同意原告投資四季興
    公司事宜，其方配合原告簽立系爭借據及本票，使原告之女
    相信原告所交付之300萬元係借款，故系爭借據及本票均係
    基於通謀虛偽意思表示下所為，自屬無效等語，資為抗辯，
    並聲明：㈠原告之訴及假執行之聲請均駁回。㈡如受不利判決
    ，願供擔保請准宣告免為假執行。
  ㈡蔡香君未於言詞辯論期日到庭，亦未提出書狀為任何陳述或
    答辯。 
三、得心證之理由：
  ㈠經查，原告於109年5月13日匯款300萬元至簡政豪之臺灣企銀
    帳戶。嗣原告與簡政豪於109年5月24日簽立系爭借據，記載
    簡政豪向原告借款300萬元，由原告於109年5月13日將300萬
    元之款項匯入簡政豪之臺灣企銀帳戶，簡政豪則承諾願分3
    個月償還上開300萬元借款之本金及利息：⑴第1個月於109年
    10月13日還款106萬2,500元，⑵第2個月於109年11月13日還
    款100萬8,333元，⑶第3個月於109年12月13日還款100萬4,16
    7元【總額為307萬5,000元】；並由蔡香君則擔任本件借款
    之保證人。且簡政豪復於同日簽發⑴到期日為109年10月13日
    ，票款金額金額106萬2,500元、⑵到期日為109年11月13日，
    票款金額100萬8,333元、⑶到期日為109年12月13日，票款金
    額100萬4,167元之本票共3張【總額亦為307萬5,000元】等
    節，有原告提出之匯款申請書、系爭借據、本票在卷足查（
    見本院卷第9至13頁），核與原告前揭主張若合符節，堪認
    原告之主張為真實可採。
  ㈡簡政豪固以前詞置辯，並提出原告出資四季興公司之合夥契
    約書、四季興公司名下帳戶之交易明細為據。然查，上開合
    夥契約書第8條第2項「委託合夥發起人＿＿為合夥負責人」、
    第12條第2項第2款「指定＿＿合夥人或委託第三人，擔任清算
    人」之欄位均為空白，甚至契約最末之「合夥人：＿＿＿」簽
    章欄位亦為空白（見本院卷第71至73頁），則上開合夥契約
    是否確實經原告同意而生效，已非無疑；且上開合夥契約書
    之簽約時間記載為109年7月23日（見本院卷第73頁），而系
    爭300萬元早於109年5月13日即匯予簡政豪，時間間隔達2月
    之久，自難逕認系爭300萬元為上開合夥契約書所載之投資
    款；況上開合夥契約書之簽約時間，既在簡政豪簽立系爭借
    據及本票「之後」，則如簡政豪所述關於原告所匯之300萬
    元實為投資款而非借款等語為真，則簡政豪何以遲至與原告
    談妥投資事宜、簽立上開合夥契約書時，都還未向原告取回
    系爭本票？如此豈非持續將自身置於隨時可能遭原告持系爭
    本票逕行聲請強制執行之風險下？是簡政豪所辯顯與常情相
    違，不足採信。至簡政豪另以書狀聲請傳喚證人蔡宜璁、蔡
    香君；惟依其所述，蔡儀璁僅是於原告、簡政豪討論四季興
    公司投資事宜時在場（見本院卷第55至57頁），則其對於10
    9年5月13日簡政豪簽立系爭借據及本票之緣由自未親身見聞
    ，尚難認有調查之必要；而蔡香君則業經原告追加為被告，
    自無從再以證人之身分出庭作證，是簡政豪上開調查證據之
    聲請，爰均駁回，附此敘明。
  ㈢按稱消費借貸者，謂當事人一方移轉金錢或其他代替物之所
    有權於他方，而約定他方以種類、品質、數量相同之物返還
    之契約；借用人應於約定期限內，返還與借用物種類、品質
    、數量相同之物；遲延之債務，以支付金錢為標的者，債權
    人得請求依法定利率計算之遲延利息。但約定利率較高者，
    仍從其約定利息，民法第474條第1項、第478條前段、第233
    條第1項分別定有明文。又稱保證者，謂當事人之約定，一
    方於他方之債務人不履行債務時，由其代負履行責任之契約
    ；保證債務，除契約另有訂定外，包含主債務之利息、違約
    金、損害賠償及其他從屬於主債務之負擔；保證人於債權人
    未就主債務人之財產強制執行而無效果前，對於債權人得拒
    絕清償，民法第739 條、第740 條及第745 條亦有明定。再
    債權人對主債務人及普通保證人請求連帶給付借款，於法固
    屬無據；惟普通保證人之給付義務並未消滅，且在債權人訴
    之聲明範圍內，則普通保證人主張檢索抗辯者，法院固應為
    附條件之判決，若保證人未到場主張檢索抗辯權時，為符合
    保證債務之補充特性，法院仍應為附條件之判決，將原告其
    餘之訴駁回。經查，簡政豪於109年5月13日邀同蔡香君為（
    普通）保證人向原告借款300萬元，雙方約定該筆借款之本
    金及利息合計為307萬5,000元等情，業經認定如前，則原告
    自得依消費借貸之法律關係向簡政豪請求給付307萬5,000元
    ；而蔡香君因僅為普通保證人，依上開說明，蔡香君自應於
    原告就簡政豪之財產強制執行而無效果時，方負清償責任。
    是原告主張蔡香君應就本件債務負「連帶」清償之責，即屬
    無據。
  ㈣末按給付有確定期限者，債務人自期限屆滿時起，負遲延責
    任；遲延之債務，以支付金錢為標的者，債權人得請求依法
    定利率計算之遲延利息，民法第229 條第1 項、第233 條第
    1 項前段定有明文。查本件借款有償還期限之約定，業經說
    明如前，簡政豪至遲於第3期繳款期限屆滿後之109年12月14
    日起即就原應給付之本息307萬5,000元負遲延責任，是原告
    請求簡政豪自起訴狀送達之翌日即110年9月30日給付遲延利
    息，自屬有據。
四、綜上所述，原告主張基於消費借貸及保證之法律關係請求簡
    政豪給付307萬5,000元，及自110年9月30日起至清償日止，
    按週年利率百分之5計算之利息；如原告對簡政豪之財產強
    制執行無效果時，由蔡香君給付部分為有理由，應予准許；
    逾此部分之請求，則屬無據，應予駁回。至原告併依票據關
    係向簡政豪為請求，係就同一給付目的之數請求權合併起訴
    之選擇合併，本院既已擇一就簡政豪部分以消費借貸關係判
    決原告勝訴，即毋庸就原告另依票據關係之請求部分加以審
    究，附此敘明。
五、原告及簡政豪均陳明願供擔保，聲請宣告假執行及免為假執
    行，經核原告勝訴部分，合於法律規定，爰分別酌定相當擔
    保金額宣告之；原告其餘假執行之聲請，因該部分訴之駁回
    而失所依據，不予准許。
六、本件事證已臻明確，兩造其餘攻擊防禦方法及所提之證據，
    經審酌核與判決之結果不生影響，爰不逐一論述，併此敘明
    。
七、訴訟費用負擔之依據：民事訴訟法第79條。　　
中　　華　　民　　國　　111 　年　　1 　　月　　21　　日
                  民事第四庭　法　官　傅思綺
正本係照原本作成。
如對本判決上訴，須於判決送達後二十日內向本院提出上訴狀。
如委任律師提起上訴者，應一併繳納上訴審裁判費。
中　　華　　民　　國　　111 　年　　1 　　月　　21　　日
                              書記官  康馨予